【裁判字號】    97,交聲,680
【裁判日期】    970530
【裁判案由】    違反道路交通管理處罰條例聲明異議
【裁判全文】
臺灣桃園地方法院交通事件裁定         97年度交聲字第680號
原處分機關  交通部公路總局新竹區監理所桃園監理站
異  議  人
即受處分人  甲○○
上列受處分人因違反道路交通管理處罰條例案件，對於交通部公
路總局新竹區監理所桃園監理站中華民國97年3 月21日，以桃監
裁罰字第裁52-DB0000000號裁決書所為之處分（原舉發案號：桃
園縣政府警察局96年12月3 日桃警局交字第DB0000000 號），聲
明異議，本院裁定如下：
    主  文
原處分撤銷。
甲○○不罰。
    理  由
一、原處分意旨略以：異議人即受處分人甲○○於民國96年12月
    3 日晚上8 時15分許，騎乘車號6HM-053 號重型機車，行經
    桃園縣龜山鄉○○○路、龍校街口，有「闖紅燈」之違規後
    ，為警逕行掣單舉發，並移送原處分機關裁處，原處分機關
    依舉發機關移送之舉發事實，於97年3 月21日以桃監裁罰字
    第裁52-DB0000000號裁決書，裁處異議人罰鍰新台幣（下同
    ）4,500 元，並記違規點數3 點在案，有前開舉發通知單、
    裁決書各1 份在卷可稽，合先敘明。
二、本件聲明異議意旨略以：異議人即受處分人並非車號6HM-05
    3 號重型機車之所有人，未曾使用過該機車，亦未曾於96年
    12月3 日晚上8 時15分許，騎乘上開機車行經桃園縣龜山鄉
    ○○○路、龍校街口「闖紅燈」，更未曾在警方當場開立之
    舉發通知單上簽署「甲○○」3 字，本件應係他人違規後，
    冒用其名義簽收舉發單，故對原處分表示不服，請求撤銷原
    處分，另為適法之裁決等語。
三、按法院受理交通事件，準用刑事訴訟法之規定，道路交通管
    理處罰條例第89條定有明文，最高法院76年臺上字第4986號
    判例「認定犯罪事實所憑之證據，雖不以直接證據為限，間
    接證據亦包括在內，然而無論直接證據或間接證據，其為訴
    訟上之證明，須於通常一般之人均不致有所懷疑，而得確信
    其為真實之程度者，始得據為有罪之認定，倘其證明尚未達
    到此一程度，而有合理之懷疑存在而無從使事實審法院得有
    罪之確信時，即應由法院為諭知被告無罪之判決。」所揭示
    刑事訴訟法上法院認定事實之最重要原則之一，即認定被告
    有罪，就該有罪事實不能有任何之合理懷疑存在之原則於法
    院審理行為人違反道路交通管理處罰條例案件時，當有其適
    用。易言之，法院於審理行為人違反道路交通管理處罰條例
    案件，當踐行完畢調查證據之程序後，為事實之認定時，如
    就原處分機關所認定之行為人違規之事實仍有合理之訴訟上
    懷疑，而無法百分之百確信行為人確有該當於道路交通管理
    處罰條例各該處罰條文之構成要件事實時，此際即應依訴訟
    上之待證事實「罪證有疑，利於被告」之證據法則，作對受
    處分人有利之認定。
四、訊據異議人堅決否認有何上揭違規行為，而上開裁罰除舉發
    機關桃園縣政府警察局龜山分局函覆本院稱「本分局以第DB
    0000000 號舉發6HM-053 號車闖紅燈一案，經舉發警員證稱
    告發當時確實由甲○○君簽章收受，且年籍資料符合無誤」
    等語在案，此有桃園縣政府警察局龜山分局97年4 月30日以
    山警分交字第0975019231號函1 紙附卷可參；又本件舉發通
    知單雖經違規人當場簽署「甲○○」而簽收舉發單，但只有
    簽名，沒有按捺指紋乙節，此有上揭舉發通知存查聯原本1
    紙在卷可稽，並經本院依職權以電話詢問掣單舉發之乙○○
    警員查明無誤，此有本院辦理刑事案件電話紀錄查詢表1 紙
    （查詢日：97年4 月18日）附卷可參外，舉發機關並未當場
    製作舉發照片一併移送監理機關作為裁決依據。惟查：
  (一)員警在舉發過程中雖有攔下違規人，固有於上揭舉發通知單
    上記載駕駛人之年籍資料為「甲○○、男、出生年月日：69
    年3 月27日、駕照或身分證統一編號：Ｚ000000000、住址：
    臺北縣蘆洲市○○路50號2 樓」，及記載車主姓名為「萬凱
    莉」（應為「萬凱利」之誤）、車主地址為「彰化縣大城鄉
    ○○路113 號」等資料，此觀諸上揭舉發通知單之記載即明
    。惟異議人陳稱：其不曾騎過車號6HM- 053號重型機車，車
    主萬凱利為其就讀板橋國中時之同學，好像是彰化人，但是
    其不知道萬凱利現在何處，其與彰化並無任何地緣關係，其
    未住過臺北縣蘆洲市○○路50號2 樓住址，亦不清楚該處為
    何人居住等語明確，核與本院依職權查詢之車號6HM-053 號
    重型機車之車籍資料相符。此外，異議人現設籍在桃園縣龜
    山鄉○○街5 號10樓，而其之前遷移紀錄分別為設籍在臺北
    縣樹林市○○里○ 鄰○○街○ 段1 巷8 弄2 號及同縣板橋市
    ○○○○里○○○ 鄰○○街253 巷10弄9 號、同縣板橋市○○
    ○○里○○鄰○○路○ 段17 4巷116 弄8 號、同縣板橋市○○
    ○○里○○鄰○○街30巷33號等處，而未曾居住在上揭舉發通
    知單所載「臺北縣蘆洲市○○路50號2 樓」乙節，此有異議
    人之個人基本資料查詢結果1 紙及遷徙紀錄資料查詢結果4
    紙附卷可稽。則何以上揭舉發通知單上竟會記載駕駛人之地
    址為「臺北縣蘆洲市○○路50號2 樓」，殊值懷疑。
  (二)況經本院命異議人當庭站在相當於其肩膀高度之法檯欄杆旁
    ，命其以站立姿勢直式書寫自己的姓名10次，而以該異議人
    當庭書寫之姓名、本件聲明異議狀具狀人、撰狀人欄之「甲
    ○○」署名，與上揭舉發通知單存查聯「收受通知聯者簽章
    」欄之「甲○○」3 字詳予比對可知，異議人當庭書寫10次
    之署名與本件聲明異議狀具狀人、撰狀人欄之「甲○○」署
    名經比對後，其簽名之特徵、筆順、筆勢、轉折、勾勒方式
    及其神韻如出一轍，顯係同一人所簽，惟均與上揭舉發通知
    單存查聯「收受通知聯者簽章」欄所署押之「甲○○」3 字
    之特徵、筆順、筆勢、轉折、勾勒方式及其神韻顯然不同，
    是以，上揭舉發通知單存查聯「收受通知聯者簽章」欄所署
    押之「甲○○」3 字究否為異議人親自簽名，亦有可疑。
  (三)綜上所述，本院審酌本件並無舉發照片或錄影紀錄等證據，
    以證明異議人即為本件違規行為人無誤，上揭舉發通知單存
    查聯「收受通知聯者簽章」欄所署押之「甲○○」3 字究否
    為異議人親自簽名，又有可疑，而該舉發通知單上記載之駕
    駛人地址均非異議人現在或曾經設籍居住之處，亦無積極證
    據證明車主萬凱利與異議人間具無同居共財關係，則員警所
    為本件舉發，恐有錯視誤認之虞，本諸「罪證有疑，利於被
    告」之證據法則，本院認為本件應對受處分人為有利之認定
    ，原處分機關未經詳查，逕依執勤員警之錯誤舉發即裁處異
    議人罰鍰，顯有未洽。異議人聲明異議，指摘原處分不當，
    為有理由，自應由本院將原處分撤銷，並諭知異議人不罰。
    至本件違規者之確實姓名、年籍，應由該管機關確實查明後
    予以裁罰，併此敘明。
五、依道路交通管理處罰條例第87條第2 項、道路交通案件處理
    辦法第20條前段，裁定如主文。
中    華    民    國    97    年    5     月    30    日
                    交通法庭  法  官  胡芷瑜
以上正本證明與原本無異。
如不服本裁定，應於裁定送達後5 日內向本院提出抗告狀。
                              書記官  張懿昀
中    華    民    國    97    年    5     月    30    日


司法院資訊處製作；財團法人民間司法改革基金會備份。
